【裁判字號】    96,家聲,109
【裁判日期】    970123
【裁判案由】    聲請撤銷禁治產
【裁判全文】
臺灣桃園地方法院民事裁定             96年度家聲字第109號
聲  請  人  乙○○
代  理  人  黃德財律師
關  係  人  甲○○○
                        室
上列聲請人聲請撤銷宣告禁治產事件，本院裁定如下：
    主      文
聲請駁回。
聲請程序費用由聲請人負擔。
    理      由
一、本件聲請意旨略以：緣聲請人前經鈞院以95年度禁字第51號
    （該案係由聲請人之配偶甲○○○提出聲請）裁定宣告為禁
    治產人，然現今聲請人經服用中藥控制，病情已經逐漸穩定
    ，可獨自處理煮飯、搭公車及領錢等生活事務，無繼續維持
    禁治產人狀態之必要，爰依民事訴訟法第619 條請求撤銷前
    開禁治產宣告等語，並提出戶籍謄本、聲請人之中華民國身
    心障礙手冊及本院95年度禁字第51號民事裁定等為證。
二、按「依民法規定得聲請禁治產之人，於禁治產之原因消滅後
    ，得聲請撤銷禁治產。」，民事訴訟法第619 條定有明文，
    先予敘明。
三、經查：
  (一)本件聲請人之精神狀態前於民國95年間經行政院衛生署桃園
    療養院鑑定達到精神耗弱之程度，致無獨立處理個人事務之
    能力，經本院於95年5 月30日以95年度禁字第51號民事裁定
    宣告為禁治產人，以上為兩造所不爭執，並經本院依職權調
    取上開宣告禁治產事件案卷查核屬實，足認屬實。
  (二)本件另囑託財團法人林口長庚紀念醫院就聲請人精神狀態鑑
    定之結果（鑑定日期：96年9 月4 日），略以：聲請人於鑑
    定時意識清楚，態度合作，注意力持續度可持續至會談結束
    。對時間定向感不佳，但對地點、人物之定向感尚可；其物
    體命名功能部分缺損，只能說出部分物體名稱（可辨識筆、
    鑰匙、皮夾，但無法辨識手錶）；對於簡單的算數亦無法執
    行（減法、乘法皆錯誤）。鑑定過程中，對於撤銷禁治產明
    確表達贊成意見，但無法理解撤銷禁治產之意義及需負擔之
    義務與風險，呈現認知功能障礙。經心理衡鑑，就一般認知
    功能而言，依據簡短智能狀態測驗（Min-Mental State
    Examination ，MMSE）結果顯示，聲請人之一般認知功能已
    達缺損程度（MMSE＝18／30，切分點＝22），包括對時地的
    定向感、算術、短期記憶、語言理解與表達能力等，皆有困
    難。就智力功能而言，依據魏氏成人智力測驗結果顯示，聲
    請人總體智力（FSIQ＝67）、語文智力（VIQ ＝67）及作業
    智力（PIQ ＝69）皆已達非常低程度（extremely low
    level） ，符合輕度智能不足標準。語文智力與作業智力間
    幾無差異，顯示此衡鑑結果相當程度反映出聲請人目前穩定
    的能力狀態。就分測驗而言，聲請人表現特別不佳的為算術
    及對環境的觀察能力，其次為語文理解及社會判斷能力；簡
    言之，聲請人在面對複雜的社會情境或決定時，應有相當的
    困難。對照過去學業及職業表現，此一智能分數應無顯著退
    化。就生活適應而言，以聲請人目前之生活，包括自我照顧
    、簡單的經濟活動、家居生活等，雖可達一定程度之適應，
    但面對抽象程度較高，例如判斷事物之異同，或是複雜程度
    較高，例如投票選舉等，可能皆無法有良好的表現。精神疾
    病診斷、綜合結論與建議為，聲請人係輕度智能不足之人，
    其目前心智及社會功能狀態，可以維持一般基本自我照顧及
    社會人際功能，但是否能處理較複雜事務仍需參照其智力狀
    況（尤其是在算術及抽象事務部分的缺損），故仍不建議撤
    銷禁治產之宣告等語，有該院97年1 月2 日函附之精神鑑定
    報告書在卷可按。本院斟酌上開鑑定報告，足認聲請人目前
    仍陷於無法處理抽象程度及複雜程度較高之事務，其禁治產
    原因並未消滅，故聲請人聲請撤銷禁治產宣告，為無理由，
    應予駁回。
四、依民事訴訟法第622 條第2 項前段，裁定如主文。
中    華    民    國    97    年    1     月    23    日
                        家事法庭法  官  周玉
上列正本係照原本作成
不得抗告
中    華    民    國    97    年    1     月    23    日
                                書記官  張儷瓊


司法院資訊處製作；財團法人民間司法改革基金會備份。
